臺灣高等法院臺南分院刑事判決　　　96年度交上訴字第1066號
上　訴　人
即　被　告　乙○○
　　　　　　　　　　號4樓之2.
上列上訴人因公共危險等案件，不服臺灣雲林地方法院96年度交
訴字第40號中華民國96年 8月27日第一審判決（起訴案號：臺灣
雲林地方法院檢察署95年度偵緝字第151號） ，提起上訴，本院
判決如下：
    主  文
原判決關於肇事致人傷害逃逸部分撤銷。
乙○○犯肇事致人傷害逃逸罪，處有期徒刑貳年，減為有期徒刑
壹年。
其他上訴（即過失傷害部分）駁回。
上開第二項撤銷部分所處之刑與上訴駁回部分所處之刑，應執行
有期徒刑壹年壹月。
    事  實
一、乙○○無駕駛執照，於民國（下同）95年6月18日上午6時18
    分許，駕駛車主為陳美嬌，車牌號碼0399-MA號自用小客車
    （下稱該自用小客車），沿雲林縣麥寮鄉○○村○○路由南
    往北行駛，行經興安路與雲154線公路路口時，本應注意車
    前狀況，並隨時採取必要之安全措施，而依當時天候晴、晨
    間、路面乾燥、無缺陷、無障礙物，且無不能注意之情形，
    竟疏未注意及此，適有甲○○徒步欲由北往南穿越雲154線
    公路而行經前開路口，乙○○竟逕行左轉至雲154線公路，
    致其車身擦撞甲○○手部而倒地，甲○○因而受有右側尺骨
    近端開放性骨折、右小腿撕裂傷、雙膝挫傷、頭部挫傷併左
    臉挫擦傷之傷害。詎乙○○於肇事後，非但未停車察看，反
    另行起意，駕車逃逸。嗣經警調閱興安路與雲154線公路路
    口監視錄影帶而循線查獲。
二、案經甲○○訴由雲林縣警察局臺西分局報告臺灣雲林地方法
    院檢察署檢察官偵查起訴。
    理  由
一、認定犯罪所憑之證據及理由
（一）被告坦承無照駕駛前揭車輛，於前述時間行經前述地點，
      並於同日上午8時另駕駛貨車再度行經上開路口及告訴人
      甲○○於前揭時、地遭車輛撞擊其手部倒地，因而受有前
      述之傷害等事實（見本院卷96年10月17日準備程序筆錄）
      。
（二）
    1.告訴人甲○○於警詢時指述其於案發時間沿興安路由北往
      南橫越154線公路時，遭沿興安路由南向北欲左轉154線公
      路往西之不詳車號自小客車左轉時撞擊受傷，撞擊後該不
      詳車號自用小客車未下車救護及察看等語（見95偵字5888
      號卷4至6頁）甚詳，核與在場之李英鋼及林英壹於警詢時
      均陳稱當時距離案發地點18至30公尺左右，聽到1聲撞擊
      聲後立即至雲154線公路，看見有人躺在路邊受傷流血，1
      部銀白色無車尾之自小客車車速很快地沿154線公路由東
      向西行駛，因為車速很快，車子已經距離很遠，因此沒有
      看到該車車牌號碼等情（同上偵字卷17至20頁）、陳美嬌
      於警詢時陳稱該自用小客車為其所有，借被告使用等語（
      同上偵字卷8頁）相符，並有道路交通事故調查表、現場
      圖、慈愛綜合醫院診斷證明書（同上偵字卷24至27、23、
      43頁）各1紙、證號查詢汽車駕駛人2紙（同上偵字卷45頁
      、原審卷8頁）、照片20張（同上偵字卷21、33至42頁）
      在卷可考。
    2.按被告以外之人於審判外之言詞或書面陳述，除法律有規
      定者外，不得作為證據；又其於審判外之陳述，雖不符前
      4條之規定，而經當事人於審判程序同意作為證據，法院
      審酌該言詞陳述或書面陳述作成時之情況，認為適當者，
      亦得為證據，刑事訴訟法第159條第1項、第159條之5第1
      項分別定有明文。前述證人李英鋼、林英壹、陳美嬌及告
      訴人許長臨於警詢之陳述，被告及檢察官均同意作為證據
      ，本院審酌前開言詞陳述作成之情況，均認為適當，則其
      等之陳述，均得作為證據，併此敘明。
（三）
    1.被告自承於案發時間有駕駛上述銀色馬自達小客車經過上
      述地點，而上述地點路口的監視錄影設備也在當時拍攝到
      該自小客車背面，可以清楚看出該自小客車的號碼牌0399
      -MA，此有監視錄影翻拍照片1紙在卷可證（同上偵卷21頁
      ），堪以認定被告確實在案發時間駕駛該自小客車行經案
      發地點。又自上開照片觀之，該自小客車屬於沒有車尾之
      形式，而與在場之李英鋼及林英壹指稱看見1部銀白色無
      車尾之自小客車等情相符；且依現場照片2紙（同上偵字
      卷33頁）所示，雲154線公路路面寬廣，無視線障礙，而
      案發時的上午6時18分，是該路段車輛較少的時候，再者
      ，已經天亮，光線良好，在場之李英鋼及林英壹距離案發
      地點路口甚近，且於聽到撞擊聲時即刻前往察看，除「銀
      白色無車尾之自小客車」外，並未看到其他車輛行經該處
      ，從而，堪以認定就是被告駕駛自小客車碰傷甲○○無誤
      。
    2.被告與陳美嬌係交往1、2年之男女朋友，被告於95年6月
      10日時向陳美嬌借用該自用小客車，被告平常都走麥寮施
      厝村這條路，案發當日上午7時左右被告回到陳美嬌彰化
      大城住處，表示有撞到人，但因無駕照不敢下車，後來又
      開1部貨車到現場察看，察看回來說傷者已經不在現場等
      情，業據陳美嬌於警詢（同上偵字卷10頁）及檢察官訊問
      時具結證述（96偵緝151號卷28至29頁）綦詳。
    3.又陳美嬌於95年10月15日提出其於1週前與被告對話之錄
      音帶1捲，經原審於96年8月14日當庭勘驗錄音內容（見原
      審卷33至34頁），由錄音內容顯示對話中之男方尚未考領
      駕照，於6月18日發生1件車禍，係駕車撞到過馬路的老人
      家，事後開貨車去現場看時，老人家已經不在等情。查本
      案告訴人甲○○係16年8月2日生，案發時年滿78歲，年事
      已高，又肇事時告訴人正由北往南沿興安路要穿越雲154
      線公路，且被告並未領有駕駛執照，事後復駕駛貨車經過
      案發現場。是前開錄音內容與本件車禍發生經過及被告背
      景十分吻合，被告亦於原審96年8月14日審理時表示錄音
      帶裡女方的聲音係陳美嬌無誤，則上開錄音譯文，應屬被
      告與陳美嬌之對話無訛。至被告於原審辯稱不曉得錄音內
      容的男聲應該不是被告的，應該是卸責之詞，不足採信。
    4.又從該錄音內容可知，被告既向陳美嬌說明車禍經過係告
      訴人「他可能突然看到我的車，打1下自己跌倒。他自己
      過馬路，他自己沒有看前面從旁邊走出來」等語，且事後
      被告駕貨車返回現場；而依證人李英鋼及林英壹所述，案
      發時有1聲撞擊聲；從而，被告於車禍當時就明知碰撞到
      告訴人之事實，已堪認定。被告既知撞擊到告訴人，不但
      未停車察看，反而快速離開現場，而事後又擔心東窗事發
      ，駕駛另輛貨車返回現場查探狀況，其肇事致人傷害逃逸
      之犯行，亦堪認定。
（四）被告行經路口，雖屬綠燈而能通行，惟對向之告訴人亦同
      屬綠燈而能穿越馬路，又當時天色已明，該路口亦無障礙
      物阻礙被告視線，告訴人復為年長行動緩慢之老者，只要
      施以一般注意即可見告訴人正穿越馬路，被告竟仍與告訴
      人發生擦撞，其有未注意車前狀況之過失事實，堪予認定
      。
二、對於被告辯解本院之判斷
（一）被告辯解要旨
      被告未於審判期日到庭，惟其於本院準備程序則辯稱：伊
      每天早上都會駕車經過上述地點，但伊沒有撞倒告訴人云
      云。
（二）不採的理由
      被告所辯與前述認定犯罪所憑之證據及理由中所述不符，
      顯係卸責之詞，不足採信。
三、論罪科刑之理由
（一）核被告所為，係犯刑法第284條第1項前段之過失傷害罪及
      同法第185條之4之肇事致人傷害逃逸罪。
（二）被告未領有駕駛執照，仍駕駛汽車致人於傷，應依道路交
      通管理處罰條例第86條第1項 ，就過失傷害部分加重其刑
      。
（三）被告所犯上開2罪，犯意各別 ，行為互殊，應予分論併罰
      。
（四）被告本件犯罪時間在96年4月24日以前， 合於減刑條件，
      所犯二罪均應均依中華民國96年罪犯減刑條例第2條第1項
      第3款、第7條規定減輕其刑。
（五）上訴駁回部分（即過失傷害部分）
　  　原審依上開事證，適用前述法律，並審酌被告並無構成累
      犯之前科，有臺灣高等法院被告前案紀錄表1份附卷可考
      ，無駕駛執照，竟駕車上路，復因未注意車前狀況，與年
      長之告訴人發生擦撞，導致告訴人受傷，犯後矢口否認，
      且未曾至告訴人家中探望病情，亦未負擔任何醫療費用，
      業據告訴代理人指述明確，及其犯罪之動機、目的及其行
      為所生損害等一切情狀，就過失傷害部分，量處被告有期
      徒刑4月，減為有期徒刑2月。經核認事用法均無不合，量
      刑亦屬妥當，被告上訴否認犯罪，為無理由，被告此部分
      之上訴，應予駁回。
（六）就肇事致人傷害逃逸撤銷部分
    1.爰審酌被告前科素行、僅因無駕駛執照，擔心己身責任，
      不顧告訴人年長脆弱，且倒臥路邊，未為任何救護處置，
      逕行高速離開現場，犯後矢口否認及公訴人就肇事致人傷
      害逃逸部分求處有期徒刑2年等一切情狀，就此部分量處
      被告有期徒刑2年，減為有期徒刑1年，以示懲儆。
　  2.上開如主文第二項撤銷部分所處之刑與如主文第三項上訴
      駁回部分所處之刑，並定應執行刑為有期徒刑1年1月。
四、關於肇事致人傷害逃逸部分，撤銷原判決之理由
    被告無駕駛執，因擔心己身責任，不顧告訴人年長脆弱，且
    倒臥路邊，未為任何救護處置，逕行高速離開現場，固大有
    不是，惟審酌本件案發現場並非人煙稀少之處所，且發生之
    時間已在早上6時天亮以後，則告訴人因被告逃逸而不能獲
    得他人幫助送醫救護之危險顯然較之發生在人煙稀少且天未
    亮時之場所為小，又被告稍後並駕車返還察看，足見其良心
    尚有未泯，而公訴人就肇事致人傷害逃逸部分求處有期徒刑
    2 年，應屬恰當。從而原審就此部分所為有期徒刑4年之量
    刑，當屬過重，應予撤銷改判。
五、被告經合法傳喚，無正當理由不到庭，爰不待其陳述，逕行
    判決。
六、適用法律
（一）刑事訴訟法第371條、第368條、第369條第1項前段、第
      364 條、第299條第1項前段。
（二）刑法第185條之4、第51條第5款，中華民國96年罪犯減刑
      條例第2條第1項第3款、第7條。
本案經檢察官吳忠賢到庭執行職務。
中　　華　　民　　國　　96　　年　　11　　月　　21　　日
                  刑事第三庭    審判長法　官  陳義仲
                                      法　官  蘇清水
                                      法　官  蔡勝雄
以上正本證明與原本無異。
過失傷害部分不得上訴。
肇事致人傷害逃逸罪部分如不服本判決，應於收受本判決後十日
內向本院提出上訴書狀。其未敘述上訴理由者並得於提起上訴後
十日內向本院補提理由書狀（均須按他造當事人之人數附繕本）
「切勿逕送上級法院」。
　　　　　　　　　　　　　　　　　　　書記官  汪姿秀
中　　華　　民　　國　　96　　年　　11　　月　　22　　日
附錄本案論罪科刑法條：
中華民國刑法第185條之4
駕駛動力交通工具肇事，致人死傷而逃逸者，處 6 月以上 5 年
以下有期徒刑。
中華民國刑法第284條第1項
（過失傷害罪）
因過失傷害人者，處 6 月以下有期徒刑、拘役或 5 百元以下罰
金，致重傷者，處1年以下有期徒刑、拘役或5百元以下罰金。
